臺灣高雄地方法院刑事判決　　　　　　　100年度易字第254號
公　訴　人　台灣高雄地方法院檢察署檢察官
被　　　告　李國虎
選任辯護人　許惠珠律師
　　　　　　洪世崇律師
被　　　告　葉培基
選任辯護人　史乃文律師
　　　　　　楊林澂律師
被　　　告　劉晴
選任辯護人　林維毅律師
上列被告等因傷害等案件，經檢察官提起公訴（99年度偵字第22
071 號），本院判決如下：
    主  文
李國虎犯傷害罪，處拘役肆拾日，如易科罰金，以新台幣壹仟元
折算壹日；又犯傷害罪，處拘役拾日，如易科罰金，以新台幣
壹仟元折算壹日；又犯毀損他人物品罪，處拘役貳拾日，如易科
罰金，亥以新台幣壹仟元折算壹日；應執行拘役捌拾日，如易科
罰金，以新台幣壹仟元折算壹日。
葉培基、劉晴均無罪。
    事  實
一、李國虎與葉培基於民國99年5月27日凌晨3時許，前往劉晴所
    經營位於高雄市鹽埕區○○○路49號之「卡斯楚酒館」飲酒
    消費，同日3 時35分許，李國虎與酒館服務生李依玲划酒拳
    時發生不愉快，李國虎竟對李依玲大罵：「妳是什麼東西、
    滾開、離開我的視線」等語，李依玲隨即轉身準備離去，詎
    李國虎雖預見若其丟砸煙灰缸可能造成館內之財物毀損不堪
    使用，竟仍基於縱使發生毀損之結果亦不違背其本意之不確
    定故意，拿起擺放在桌上之煙灰缸，朝李依玲方向丟擲，而
    砸中李依玲身後之玻璃酒櫃，造成酒櫃、酒瓶破裂毀損。劉
    晴在一旁見狀，隨即出言制止李國虎之行為，葉培基見狀，
    則大聲向劉晴喝叱：「不然現在要怎樣」等語，雙方因而發
    生口角，李國虎竟基於傷害人身體之故意，持桌上之酒瓶、
    酒杯、菸灰缸等物品，往劉晴之方向丟擲，致劉晴受有頭部
    外傷，左側顏面多處撕裂傷分別為6 公分、1 公分、1.5 公
    分，左下肢、左手肘、左膝多處挫傷等傷害，酒館服務生葉
    婷見狀旋即報警，李國虎、葉培基2 人則準備逃離現場，
    劉晴、李依玲及酒館服務生李妙婷為阻止李國虎、葉培基離
    開，紛紛衝上前去抱住李國虎，李國虎竟另基於傷害人身體
    之故意，將李依玲抱起來往地上摔，造成李依玲受有左拇指
    關節扭傷之傷害。嗣經警方據報前往處理，始悉上情。
二、案經劉晴、李依玲訴由高雄市政府警察局鹽埕分局移送台灣
    高雄地方法院檢察署檢察官偵查起訴。
    理  由
壹、被告李國虎有罪部分：
一、訊之被告李國虎對於在上開時間前往「卡斯楚酒館」消費，
    並持酒杯砸傷告訴人劉晴一事固不諱言，惟矢口有何傷害告
    訴人李依玲及毀損之犯行，辯稱：係劉晴先向仍丟擲器物，
    伊才反擊向劉晴丟擲一只酒杯，惟並未加手毆打李依玲，亦
    未丟擲物品砸毀店內之酒櫃等物品云云。惟查，本件（一）
    傷害劉晴部分：除上開被告李國虎之供述外，亦據證人即「
    卡斯楚酒館」員工李妙婷於偵查中證述稱：李國虎拿酒瓶酒
    杯至劉晴方向丟，之後見到劉晴臉上一直冒血等語明確（見
    偵卷第32頁），又於本院審理中證述稱：李國虎直接拿煙灰
    缸往李依玲的方向丟，砸到酒櫃，劉晴見狀才出面制止後，
    葉培基就在旁助勢說不然現在要怎樣，李國虎就開始滾隨手
    拿起桌上的酒瓶、酒杯砸劉晴，再看到劉晴時其已滿臉都是
    血等語明確（見審卷第55頁反面），另據證人即案發當時於
    「卡斯楚酒館」內消費之客人余春慶於偵查中證述稱：當時
    李國虎丟桌上煙灰缸、酒杯，丟中短頭髮之店員（指認劉晴
    之相片），伊見到其滿臉是血等語明確（見偵卷第42頁），
    並有告訴人劉晴提出其受傷之診斷證明書1 紙在卷可查（見
    警卷第17頁）；（二）傷害告訴人李依玲部分：業據證人即
    告訴人劉晴於偵查中證述稱：案發時李國虎要離開店內，伊
    說警察還沒來不要走，李依玲就過去抱住李國虎，李國虎即
    左右揮拳並將李依玲摔到沙發區等語明確（見偵卷第20─21
    頁），又於本院審理中證述稱：李國虎想逃跑，伊出去抓他
    ，伊有叫人報警，李依玲也從後面抱住李國虎，李國虎就將
    李依玲抓起抽到沙發區地板上等語明確（見審卷第36頁反面
    ），又證人即告訴人李依玲亦於偵查中證述稱：當時李國虎
    要出去，劉晴抓住其衣服不讓其走，伊與另1 員工李妙婷過
    去抱住李國虎，李國虎即將伊把地摔在地上等語無誤（見偵
    卷第18頁），復於本院審理中證述稱：聽到報警後李國虎就
    要走，老闆娘（即劉晴）先衝出去抓住其衣服，李國虎捶打
    老闆娘，伊跟李妙婷衝出去抱住李國虎，拉扯之間伊就被李
    國虎摔在地上等語明確（見審卷第41頁），又證人李妙婷於
    本院審理中證述稱：報警後因為李國虎想跑，劉晴先衝去抓
    他，李依玲也衝去，伊也上前去抓，因為李國虎想反抗，所
    以把李依玲甩到沙發區時等語明確（見審卷第56頁），復有
    告訴人李依玲所提出之受傷之診斷證明書1 紙在卷可查（見
    偵卷第12頁）；（三）毀損部分：並經證人即告訴人劉晴於
    偵查中證述稱：李國虎拿煙灰缸砸到李依玲後面之酒櫃，造
    成玻璃酒櫃及酒瓶毀損等語明確（見偵卷第18頁），又於本
    院審理中證述稱：李國虎持桌上煙灰缸砸答李依玲後肯沒丟
    中，丟到酒櫃等語明確（見審卷第36頁），另據證人李妙婷
    於偵查中證述稱：李國虎拿煙灰缸至李依玲方向丟，丟到後
    面之酒櫃，造成酒櫃及上面酒瓶破碎等語明確（見偵卷第32
    頁），復有現場相片4 張在卷可查（見警卷第24─25頁）。
    從而，罪證明確，被告李國虎上開傷害告訴人劉晴、李依玲
    及毀損之犯行均堪以認定。
二、核被告李國虎所為，係分別犯有刑法第277 條第1 項之傷害
    罪（2 罪）及第354 條之毀損他人物品罪。被告所犯上開3
    罪，犯意個別，行為互異，應予分論併罰。審酌被告李國虎
    因細故而傷害他人之身體，並損壞他人物品，告訴人2 人分
    別所受傷害之程度，毀損物品之價值尚非重大，被告前無犯
    罪之前科紀錄平日素行尚稱良好，犯後坦承部分犯行態度尚
    非完全不佳，惟迄未賠償被害人及其他等一切情狀，分別量
    處如主文所示之刑，並諭知易科罰金之折算標準，並定其應
    執行刑及諭知易科罰金之折算標準。
三、證據能力部分：（一）按被告以外之人於偵查中向檢察官所
    為之陳述，除顯有不可信之情況者外，得為證據，刑事訴訟
    法第159 條之1 第2 項定有明文。經查，本件證人即告訴人
    劉晴、李依玲及證人李妙婷、余春慶於偵查中所為之陳述，
    雖屬審判外之陳述，惟業據其等具結以擔保陳述之可信性，
    且無何顯不可信之情形，核之上開說明，自有證據能力。（
    二）又按除顯有不可信之情況外，從事業務之人於業務上或
    通常業務過程所須製作之紀錄文書、證明文書亦得為證據，
    刑事訴訟法第159 條之4 第2 款定有明文。經查，上開告訴
    人劉晴及李依玲受傷之診斷證明書，係診治之醫師於其進行
    醫療業務之通常過程中所須製作之證明文書，且無何顯不可
    信之情形，核之上開說明，自有證據能力。
貳、無罪部分：
一、公訴意旨略以：被告葉培基與李國虎於民國99年5 月27日凌
    晨3 時許，前往被告劉晴所經營位於高雄市鹽埕區○○○路
    49號之「卡斯楚酒館」消費，同日3 時35分許，李國虎與酒
    館服務生李依玲划酒拳時發生不愉快，李國虎竟對李依玲大
    罵：妳是什麼東西、滾開、離開我的視線等語，李依玲隨即
    轉身準備離去，詎李國虎拿擺放在桌上之煙灰缸，朝李依玲
    方向丟擲，而砸中李依玲身後之玻璃酒櫃，被告劉晴在一旁
    見狀出言制止，被告葉培基見狀大聲喝叱：不然現在要怎樣
    等語，雙方發生口角，被告劉晴即基於傷害人身體之故意，
    持不明硬物朝李國虎丟擲，造成李國虎受有右前額銳利傷
    4.5 公分之傷害，被告葉培基亦與被告李國虎共同基於傷害
    人身體之犯意聯絡，共同持桌上之酒瓶、酒杯、菸灰缸等物
    品，往劉晴之方向丟擲，致劉晴受有頭部外傷，左側顏面多
    處撕裂傷分別為6 公分、1 公分、1.5 公分，左下肢、左手
    肘、左膝多處挫傷等傷害；因認被告劉晴、葉培基分別涉有
    刑法第277條第1項傷害之罪嫌等語。
二、按犯罪事實應依證據認定之，無證據不得認定犯罪事實，又
    不能證明被告犯罪，應諭知無罪之判決；刑事訴訟法第154
    條第2 項及第301 條第1 項分別定有明文。又刑事訴訟法上
    所謂認定犯罪事實之證據，係指足以證明被告確有犯罪行為
    之積極證據而言，該項證據必須適合於被告犯罪事實之認定
    ，始得採為斷罪之資料（最高法院69年台上字第4913號判例
    參照）。又認定不利於被告之事實，須依積極證據，苟積極
    證據不足為不利於被告事實之認定時，即應為有利於被告之
    認定，更不必有何有利之證據；而事實之認定，應憑證據，
    如未能發現相當證據，或證據不足以證明，自不能以推測或
    擬制之方法，以為裁判基礎；另認定犯罪事實所憑之證據，
    雖不以直接證據為限，間接證據亦包括在內，然而無論直接
    或間接證據，其為訴訟上之證明，須於通常一般之人均不致
    有所懷疑，而得確信其為真實之程度者，始得據為有罪之認
    定（最高法院30年上字第816 號、40年台上字第86號、76年
    台上字第4986號判例參照）；亦即若證據資料在經驗科學上
    或論理法則上尚有對被告較為有利之存疑，而無從依其他客
    觀方法排除此項合理之可疑，即不得以此資料作為斷罪之基
    礎，且刑事訴訟制度受「倘有懷疑，即從被告之利益為解釋
    」、「被告應被推定為無罪」之原則所支配，故得為訴訟上
    之證明者，無論為直接或間接證據，須客觀上於一般人均不
    致有所懷疑而達於確信之程度者，始可據為有罪之認定，倘
    其證明尚未達於「確信」之程度，而有合理可疑存在時，即
    難據以為被告不利認定，換言之，在法律判斷上，即不能為
    被告有罪之認定。
三、訊之被告劉晴、葉培基對於在上開時地，雙方發生衝突一事
    固不諱言，惟均堅決否認有何傷害之犯行，被告劉晴辯稱：
    伊並未持物品丟擲李國虎身體等語，被告葉培基則辯稱：伊
    當時並未持酒杯等物丟擲劉晴等語。經查，（一）被告劉晴
    部分：本件公訴意旨認被告劉晴涉有上開傷害之犯行，無非
    以被告李國虎之證述及其所提出受傷之診斷證明書為其論據
    。惟查，證人即告訴人李國虎於偵查中證述稱：案發當時伊
    聽到有人對伊說不喝酒又不划拳給我滾出去，伊大聲說伊是
    客人怎可對我這樣，轉身之後有東西砸到伊頭上，伊右轉看
    應該是劉晴等語，惟查，被告劉晴經營PUB 酒館，客人入內
    消費只要不鬧事，正常結帳付錢應都受到歡迎，豈有因客人
    不喝酒不划拳而辱罵客人，進而持物品攻擊客人，其所述之
    內容實不合於常情，且依其證述所稱，伊當時係伊轉身後，
    被告劉晴持物品砸伊頭上，則其並非正面受攻擊，其受傷之
    位置應係在頭頂或頭部後方之部位，惟觀之其所提出之診斷
    證明書，係右前額銳利傷，顯與其所述受被告劉晴攻擊之過
    程不符；（二）被告葉培基部分：本件公訴意旨認被告葉培
    基涉有上開傷害之犯行，無非以被告劉晴、李依玲、李妙婷
    等人於偵查中之證述及其所提出受傷之診斷證明書為其論據
    ，惟查，證人即告訴人劉晴於本院審理中證述稱：因被告李
    國虎、葉培基均有丟東西，其臉部受傷不能確定你何人所丟
    中等語明確（見審卷第36頁），又證人李依玲於本院審理中
    亦無法明確指述案發當時被告葉培基有持酒杯等丟中劉晴身
    體，又證人李妙婷亦於本院審理中證述稱：伊見到李國虎朝
    劉晴方向丟東西，伊下意識就先閃，唯一看到的是李國虎，
    在我閃的時候東西還是一直丟進來，蹲下後就沒有看到誰丟
    進來了等語明確（見審卷第50頁），又證人業婷於本院審
    理中亦證述稱：衝突中並沒有看到葉培基拿東西等語無誤（
    見審卷第51頁反面），雖其又證述稱：確定葉培基有丟擲之
    動作等語（見審卷第52頁），惟其並未能明確指述有見到葉
    培基丟擲之物品有丟中劉晴，此外，證人余春慶於偵查中亦
    證述稱：年輕的男子（指葉培基）本來並沒有丟，後來也有
    丟，有店內小姐丟，好像沒有丟中等語明確（見偵卷第42頁
    ），其於本院審理中復證述稱：沒有看到被告葉培基持酒杯
    或煙灰缸丟劉晴等語明確（見審卷第100 頁反面）；此外本
    件復查無其他之積極之證據，足以證明被告劉晴、葉培基有
    何上開公訴意旨所指之傷害之犯行；核之上開法條及判例之
    意旨，其2 人上開之犯罪尚屬不能證明，自應為無罪之諭知
    。
據上論斷，應依刑事訴訟法第299 條第1 項前段、第301 條第1
項，刑法第277 條第1 項、第354 條、第51條第6 款、第41條第
1項前段，刑法施行法第1條之1，判決如主文。
中    華    民    國   100    年    6     月    16    日
                  刑事第八庭    法  官  林俊寬
以上正本證明與原本無異。
如不服本判決應於收受送達後10日內向本院提出上訴書狀，並應
敘述具體理由；如未敘述上訴理由者，應於上訴期間屆滿後20日
內向本院補提理由書（均須按他造當事人之人數附繕本）「切勿
逕送上級法院」。
中    華    民    國   100     年   6     月    17    日
                                書記官  林香如
附錄法條：
中華民國刑法第277條
（普通傷害罪）
傷害人之身體或健康者，處 3 年以下有期徒刑、拘役或 1 千元
以下罰金。
犯前項之罪因而致人於死者，處無期徒刑或 7 年以上有期徒刑
；致重傷者，處 3 年以上 10 年以下有期徒刑。
中華民國刑法第354條
（毀損器物罪）
毀棄、損壞前二條以外之他人之物或致令不堪用，足以生損害於
公眾或他人者，處 2 年以下有期徒刑、拘役或 5 百元以下罰金
。